台灣台中地方法院刑事判決　　　　　　　　　　　　九十一年度易字第二二五九號
　　公　訴　人　台灣台中地方法院檢察署檢察官
　　被　　　告　乙○○
　　　　　　　　甲○○
右列被告等因違反石油管理法案件，經檢察官提起公訴（九十一年度偵字第五七四一
號），本院判決如左：
    主  文
乙○○共同違反經營加油站者，應向主管機關申請核准設站，設站完成並經主管機關
審查合格，報請中央主管機關核發加油站經營許可執照後，始得營業之規定，經營汽
油零售業務，而致生公共危險，處有期徒刑伍月，如易科罰金，以佰元折算壹日。
甲○○共同違反經營加油站者，應向主管機關申請核准設站，設站完成並經主管機關
審查合格，報請中央主管機關核發加油站經營許可執照後，始得營業之規定，經營汽
油零售業務，而致生公共危險，累犯，處有期徒刑肆月，如易科罰金，以佰元折算
壹日。
扣案之儲油槽壹座、加油槍貳支、計量表壹個、油量表貳個、抽油馬達貳個、過濾器
貳個、汽油貳仟捌佰公升、帳單貳張、現金新台幣柒仟零伍拾元，均沒收。
    事  實
一、甲○○曾因公共危險、過失致死等案件，經臺灣高等法院臺中分院以九十年度交
    上易字第六二二號分別判處有期徒刑三月、五月，並定應執行刑為有期徒刑七月
    ，於民國（下同）九十年六月二十六日易科罰金執行完畢，仍不知警惕。乙○○
    與甲○○係朋友關係，渠二人均明知「汽油」係經中央主管機關經濟部指定之能
    源產品，其分裝、販賣、儲存或處理均應設有適當之消防及安全防護設施，且未
    經主管機關核准設站，並經審查合格報請中央主管機關核發加油站經營許可執照
    ，不得擅自設置加油站，經營汽油零售業務；詎乙○○竟自九十一年三月一日起
    ，向不詳姓名年籍之成年男子以新台幣（下同）二萬元之代價頂讓位於台中市南
    屯區○○○路○段八五九號米奇汽車旅館對面之地下油行，再向不詳姓名年籍綽
    號「老林」之成年男子，以每公升十二點五元至十三元不等之價格購入汽油後，
    將汽油儲存於無任何安全設施之儲油槽內，而私設地下加油站，復以每月給付甲
    ○○約二萬元之代價，與之共同基於犯意之聯絡，於該加油站內輪流擔任加油員
    ，並以每公升十四元之價格，陸續銷售經濟部指定之能源產品汽油予不特定人，
    賺取其間差價牟利，而違反經營加油站者，應向主管機關申請核准設站，設站完
    成並經主管機關審查合格，報請中央主管機關核發加油站經營許可執照後，始得
    營業之規定，經營汽油零售業務，且因該儲油槽所盛裝之汽油，可燃性與揮發性
    高，乙○○、甲○○並未作何安全維護設施，顯危及附近交通要道進出之人、車
    及住家、商店之安全，而致生公共危險。嗣於九十一年三月二十日下午四時五分
    許，甲○○甫為陳世文所駕駛前來之車牌號碼二Ｑ－四七六號營業小客車添加銷
    售之汽油時，為警當場查獲，並扣得乙○○所有之儲油槽一座、加油槍二支、計
    量器一個、油量表二個、抽油馬達二個、過濾器二個、汽油二千八百公升、帳單
    二張及當日銷售汽油所得七千零五十元。
二、案經臺中縣警察局移送臺灣臺中地方法院檢察署檢察官偵查起訴。
    理  由
一、訊據被告乙○○、甲○○二人固均坦承於右揭時、地未經許可經營加油站而從事
    油品之銷售等情不諱，惟均矢口否認有何違反石油管理法之犯行，被告乙○○辯
    稱：查扣之儲油槽一座、加油槍二支、計量器一個、油量表二個、抽油馬達二個
    、過濾器二個等物，係伊以約定二萬元之代價向一名姓名年籍不詳之成年男子所
    頂讓而來，伊並不知道所販售之油品係為汽油，伊以為係清潔溶劑油；又查扣之
    現金七千零五十元，並非全是營業所得，其中三千六百元係伊從銀行提領預備繳
    納互助會款；再甲○○因無工作，遂在該處幫忙，伊按時數給付薪水，打算等甲
    ○○適應後，再以每月二萬元聘僱云云；被告甲○○則辯稱：伊是因受傷無法工
    作，才去現場幫忙過二、三次，乙○○有時給伊三百元，有時給伊五百元，並約
    定適應後再按月僱用云云。然查：(1)右揭事實，業據證人陳世文於警訊中證述明
    確，且有儲油槽一座、加油槍二支、計量器一個、油量表二個、抽油馬達二個、
    過濾器二個、汽油二千八百公升、帳單二張及當日銷售汽油所得七千零五十元等
    物扣案足資佐證，復有現場照片十四幀在卷可稽。(2)次查，依石油管理法第二條
    第一項第四款規定，汽油係石油製品之一，而依卷附經濟部能源委員會委託化驗
    判定表所載石油產品認定基準中，若其主要成分為石油精煉之碳氫化合物之混合
    物，其蒸餾出百分之十之溫度在攝氏七十五度以下，蒸餾出百分之九十之溫度在
    攝氏一百九十度以下，蒸餾出百分之十至百分之九十間之溫度差在攝氏四十度以
    上，依研究法測定之辛烷值在七十以上者，即係汽油，本件查扣之油品經送中國
    石油股份有限公司煉製研究所產品研究組檢驗結果，確符合上開檢定標準，有檢
    驗報告一份在卷足參，堪認被告二人所銷售之油品，確係汽油無訛，又被告乙○
    ○雖以伊以為所銷售之油品係清潔溶劑油等語為辯，然觀其售價顯與一般市售之
    汽油價格僅些微差距，倘被告等所銷售之油品確為清潔溶劑油，則其價位當無可
    能如此之高，是被告乙○○此部分辯詞實無足採。(3)又查，被告乙○○既於本院
    審理中自承扣案之儲油槽一座、加油槍二支、計量器一個、油量表二個、抽油馬
    達二個、過濾器二個等物均包括在二萬元頂讓金之頂讓範圍內，則此部分扣案物
    自係被告乙○○所有，而供犯罪所用之物，雖被告乙○○稱該二萬元頂讓金尚未
    給付予對方，惟買賣標的物既已移轉予被告乙○○取得，其所有權自當屬被告乙
    ○○所有，公訴人漏未對此部分扣案物為宣告沒收之聲請，顯有疏漏。(4)再查，
    依扣案二紙帳單（附於偵查卷第二二頁）之記載內容及被告乙○○於警訊中供述
    ：「（問：警方所查扣之帳單阿拉伯數字及８１＋４９４＝５７５、５７５＊１
    ４＝８０５０等如何解釋？）阿拉伯數字是油表數字及公升乘元為多少錢之總數
    。」等語以觀，該二紙帳單乃係查獲當日（即九十一年三月二十日）上午銷售前
    及銷售後之油表數字，併同統計當日上午銷售金額之算式，亦即當日上午之銷售
    金額已達八千零五十元，而查扣之現金雖僅有七千零五十元，與上開銷售金額差
    距一千元整，惟可認定者乃該七千零五十元應全係當日上午銷售汽油之營業所得
    ，蓋被告甲○○既係受僱於乙○○在現場為客人加油，則現場所扣得之現金必當
    係當日之營業所得，況倘被告乙○○確有自銀行提領三千六百元之款項預備繳納
    互助會款，亦必自行保管，而斷無可能交付被告甲○○持有或與銷售汽油之營業
    所得混同，致有混淆之虞。被告乙○○於偵查中及本院審理時辯稱其中三千六百
    元非屬營業所得，尚難採信，公訴人未查，而僅對扣案之三千四百五十元為宣告
    沒收之聲請，亦有未合，併此敘明。(5)復查，被告二人於本院審理中雖均辯稱被
    告甲○○並非以每月二萬元之代價受僱於被告乙○○等語，然依被告甲○○於警
    訊中自承：「（問：你一個月薪資多少錢？）大約新台幣兩萬元左右。」等語、
    於本院審理時供述：「當時我因為受傷沒工作，所以乙○○才叫我去幫忙，我只
    幫他二、三次，他有時給我三百元、有時給我五百元，當時有說好習慣了後再按
    月僱用。」等語，及被告乙○○於本院審理時供述：「我給甲○○是按照時薪計
    算。」等語以觀，被告二人間確有勞僱關係存在當無庸置疑，至於每月薪資究為
    多少，因本件被告乙○○僅自九十一年三月一日起開始經營，旋於同月二十日為
    警查獲，期間尚未經營滿一個月，自無給付月薪多少之疑問，況倘被告乙○○給
    付被告甲○○每日數百元不等，則按每月三十日計算，亦與二萬元之薪資差距不
    遠，被告二人徒以給付之薪資並非二萬元為由，為卸被告甲○○之刑責，實無礙
    於本件被告甲○○成立犯罪之認定。(6)另按石油管理法第四十條第三項所謂「致
    生公共危險」，係以實際上有具體危險之發生為要件，屬具體危險犯，具體危險
    之存否應依社會之一般觀念，客觀的予以判定（最高法院七十四年度台上字第三
    九五八號判例參照）；查本件觀卷附現場照片十四幀及現場位置圖，被告等設置
    地下油行之地點緊鄰人、車往來頻繁，附近商店、住家密集之台中市○○○路○
    段附近，而該儲油槽所盛裝之汽油，可燃性與揮發性高，稍有不慎，易有引爆之
    危險狀況發生，然被告乙○○、甲○○二人並未在儲油槽周遭作任何安全維護設
    施，客觀上顯然已達致生公共危險之程度。本件事證至臻明確，被告乙○○、甲
    ○○犯行洵堪認定。
二、查石油管理法業於九十年十月十一日公布施行，同月十三日生效，新制定之石油
    管理法第五十五條規定：「自本法施行之日起，能源管理法有關石油之規定，不
    再適用」。又同法第二條第一項第一款、第四款分別規定：「石油：指石油原油
    、瀝青礦原油及石油製品」、「石油製品：指石油經蒸餾、精煉或摻配所得，以
    能源為主要用途之製品，包括汽油、柴油、煤油、輕油、液化石油氣、航空燃油
    及燃料油」。由上開說明可知，自九十年十月十三日起，能源管理法有關汽油之
    規定，已不再適用，而應適用新制定之石油管理法。本件被告等銷售汽油之起始
    日期為九十一年三月一日，揆諸首揭說明，自應適用新制定之石油管理法，合先
    敘明。被告乙○○、甲○○二人違反經營加油站者，應向主管機關申請核准設站
    ，設站完成並經主管機關審查合格，報請中央主管機關核發加油站經營許可執照
    後，始得營業之規定，經營汽油零售業務，而致生公共危險，核其等所為，均係
    違反石油管理法第十七條第二項之規定，應依同法第四十條第三項之規定處罰。
    又被告等自九十一年三月一日起，至為警查獲之九十一年三月二十日下午四時五
    分許止，從事汽油零售業務之行為，本即含有繼續反覆實施同一種類行為之性質
    ，均應包括於一個經營銷售汽油業務之範疇，為實質上一罪，僅能論以一罪。又
    被告乙○○、甲○○間有犯意之聯絡，行為之分擔，均為共同正犯。再被告甲○
    ○曾因公共危險、過失致死等案件，經臺灣高等法院臺中分院以九十年度交上易
    字第六二二號分別判處有期徒刑三月、五月，並定應執行刑為有期徒刑七月，並
    於九十年六月二十六日易科罰金執行完畢後，五年以內再犯本件有期徒刑以上之
    罪，為累犯，應依刑法第四十七條規定加重其刑。爰審酌被告乙○○、甲○○二
    人之犯罪動機、目的、手段，及未經許可經營汽油零售業務，有害於能源之健全
    管理，並致生公共危險於公眾，暨其等犯後猶飾詞否認，未具悔意，併依其等勞
    僱關係、營業所得及銷售期間等一切情狀，分別量處如主文所示之刑，並均諭知
    易科罰金之折算標準。扣案之儲油槽一座、加油槍二支、計量器一個、油量表二
    個、抽油馬達二個、過濾器二個、汽油二千八百公升、帳單二張，均係被告等供
    經營汽油零售業務犯罪所用之物，且屬被告乙○○所有，業據其等供明在卷，另
    扣案之現金七千零五十元，查係被告等於為警查獲當日銷售汽油之營業所得，為
    因犯罪所得之物，且屬被告乙○○所有，應分別依刑法第三十八條第一項第二、
    三款之規定宣告沒收。
據上論斷，應依刑事訴訟法第二百九十九條第一項前段，石油管理法第四十條第三項
，刑法第十一條前段、第二十八條、第四十一條第一項前段、第三十八條第一項第二
款、第三款，罰金罰鍰提高標準條例第二條，判決如主文。
中      華      民      國    九十一    年      十      月     十一     日
                                    臺灣臺中地方法院刑事第六庭
                                        法  官  許  月  馨
右正本證明與原本無異。
如不服本判決，應於判決送達後十日內向本院提出上訴狀，上訴於臺灣高等法院臺中
分院(須附繕本)。
                                        書記官
中      華      民      國    九十一    年      十      月   十一     日
附錄論罪科刑實體法條文：
石油管理法第十七條：
經營汽油、柴油或供車輛使用之液化石油氣之零售業務者，應設置加油站、加氣站或
漁船加油站。但石油煉製業，輸入業或汽、柴油批發業供自用加儲油 (氣)設施業者
或非供車輛使用汽油或柴油之零售，不在此限。
經營加油站、加氣站或漁船加油站業務者，應向直轄市、縣 (市)主管機關申請核准
設站；設站完成並經直轄市、縣 (市)主管機關審查合格，報請中央主管機關核發加
油站、加氣站或漁船加油站經營許可執照後，始得營業。
前項加油站、加氣站、漁船加油站之用地及設置條件、設備、申請程序、經營許可執
照核發、換發及其他經營管理事項之規則，由中央主管機關定之。
前項加油站、加氣站、漁船加油站經營許可執照之核發、換發及其他經營管理事項，
中央主管機關得授權直轄市、縣 (市)主管機關辦理。
經營加油站業者，應加入當地加油站商業同業公會。
石油管理法第四十條：
有下列各款情事之一者，處新台幣一百萬元以上五百萬元以下罰鍰：
一  違反第十六條第二項規定，未經登記而經營汽、柴油批發業務。
二  違反第十七條第一項或第二項規定，經營汽、柴油或供車輛使用之液化石油氣零
    售業務。
三  違反第十八條第一項規定，未經申請核准而設置自用加儲油 (氣) 設施。
四  違反第三十三條第一項規定，未經申請核准而設置儲油設備。
前項供銷售或自用之石油製品及所使用之加儲油 (氣) 設施器具，沒入之。
有第一項各款情形之一而致生公共危險者，處二年以下有期徒刑、拘役或科或併科新
台幣六十萬元以上三百萬元以下罰金。
法人犯前項之罪者，除處罰其行為負責人外，對該法人亦科以前項之罰金。
